【裁判字號】    96,訴,9234
【裁判日期】    971023
【裁判案由】    清償借款
【裁判全文】
臺灣臺北地方法院民事判決              96年度訴字第9234號
原      告    彰化商業銀行股份有限公司
法定代理人    甲○○
訴訟代理人    戊○○
被      告    祥宏科技有限公司
兼法定代理人  丁○○
被      告    丙○○
上列當事人間清償借款事件，本院於民國97年10月9日言詞辯論
終結，判決如下：
    主      文
被告祥宏科技有限公司、丁○○應連帶給付原告新台幣貳佰壹拾
萬壹仟佰拾貳元及如附表所示之利息、違約金。
原告其餘之訴駁回。
訴訟費用由被告祥宏科技有限公司、丁○○連帶負擔。
    事實及理由
壹、程序方面：
一、按當事人得以合意定第一審管轄法院，民事訴訟法第24條第
    1 項前段定有明文。查本件原告與被告於授信約定書第22條
    及保證書第6 條約定，同意以本院為第一審管轄法院，本院
    就本件訴訟自有管轄權。
二、次按訴狀送達後，原告不得將原訴變更或追加他訴。但擴張
    或減縮應受判決事項之聲明者，不在此限，民事訴訟法第25
    5 條第1 項第3 款定有明文。本件原告關於利息請求部分，
    原起訴請求分別自民國96年9 月10日（欠款新臺幣《下同》
    690,278 元及677,570 元部份）及同年月12日（欠款381,74
    2 元及381,742 元部份）起算，嗣於97年1 月31日言詞辯論
    期日中，分別擴張自96年8 月10日及同年月12日起算，有該
    次期日言詞辯論筆錄在卷可稽，核其行為係屬應受判決事項
    聲明之擴張，依前開規定應予准許。
三、被告祥宏科技有限公司（以下稱祥宏公司）及丁○○均未於
    言詞辯論期日到場，核均無民事訴訟法第386 條各款所列情
    形，爰依原告之聲請，由其一造辯論而為判決。
貳、實體方面：
一、原告起訴主張略以：被告祥宏公司於95年8 月8 日邀同被告
    丁○○及丙○○為連帶保證人與伊訂立保證書，約定就被告
    祥宏公司現在、過去所負，現在尚未清償及將來對於伊所負
    之一切債務，以本金500 萬元為限額暨其利息、遲延利息、
    違約金、損害賠償、及其他從屬於主債務人之負擔，願與主
    債務人負連帶清償之責，並立具授信約定書3 紙交伊收執。
    嗣被告祥宏公司依上開約定，先後於95年8 月10日及96 年2
    月12日向伊借款2 筆，金額共計300 萬元（其個別借款金額
    、借款日及到期日分別詳如附表所示），利息均自借款日起
    按原告銀行之基準利率加年息3 % 按月計付，機動調整，並
    約定如遲延清償時，除按上開利率計付遲延利息外，其逾期
    在6 個月以內者，另按原訂利率之1 成加付違約金，逾期在
    6 個月以上者，其超逾6 個月部分，違約金加倍計付，並立
    具借據2 紙交予伊收執。詎被告祥宏公司對上開借款未按期
    償還本息，依約已喪失期限利益，全部借款視為到期，迭經
    催討無效，尚欠如附表所示之本金、利息及違約金。被告丁○○及丙○○既為連帶保證人，自應負連帶清償責任，爰依
    消費借貸及連帶保證之法律關係請求被告連帶清償等情。並
    聲明：被告應連帶給付原告2,131,332 元及如附表所示之利
    息、違約金。
二、被告部分：
（一）被告祥宏公司及丁○○經合法通知，均未於言詞辯論期日
      到場，亦未提出書狀作何聲明或陳述。
（二）被告丙○○則略以：伊不認識丁○○，亦非祥宏公司之員
      工，更不曾收過祥宏公司寄來的扣繳憑單；伊未曾同意擔
      任祥宏公司之連帶保證人，原告所提借據、授信約定書及
      保證書上之簽名均非伊所簽，伊亦不曾到原告銀行對保過
      。本件係伊之兄長乙○○冒用伊之名義擔任祥宏公司之連
      帶保證人，伊自無需負擔任何連帶清償責任等語，資為抗
      辯。並聲明：原告之訴駁回。
三、原告起訴主張被告祥宏公司邀同被告丁○○為連帶保證人，
    並於95年8 月10日及96年2 月12日向伊借款2 筆，金額共計
    300 萬元，嗣被告祥宏公司未按期償還本息，依約已喪失期
    限利益，全部借款視為到期，共欠其如附表所示之本金、利
    息及違約金等事實，業據原告提出借據、授信約定書、保證
    書、放款戶資料一覽表查詢等件為證，其主張核與上開證物
    相符。被告祥宏公司及丁○○經合法通知，未於言詞辯論期
    日到場爭執，復未提出任何書狀答辯以供本院斟酌，堪信原
    告此部分之主張為真實。
四、本件之爭點為：被告丙○○是否曾簽訂系爭借據、授信約定
    書及保證書而應就本件借款債務負連帶清償責任？
五、本院得心證之理由：
（一）按當事人主張有利於己之事實者，就其事實有舉證之責任
      ，民事訴訟法第277 條前段定有明文；又私文書之真正，
      如他造當事人有爭執者，則舉證人應負證其真正之責，此
      觀同法第357 條前段之規定即明。本件被告丙○○既否認
      系爭借據、授信約定書及保證書上「丙○○」簽名之真正
      ，自應由原告就此負舉證之責。
（二）經查，經本院將系爭借據、授信約定書及保證書及被告丙○○當庭書寫之簽名、被告丙○○不否認真正之駕駛執照
      登記書、臺北縣樹林市戶政事務所國民身分證申請書、切
      結書一併送請法務部調查局鑑定，鑑定結果固認前開駕駛
      執照登記書、臺北縣樹林市戶政事務所國民身分證申請書
      、切結書上之筆跡均與系爭借據、授信約定書及保證書之
      筆跡筆劃特徵相似，研判可能出於同一人手筆，惟鑑定結
      果亦表示：「本案由於提供參對之丙○○平日簽名筆跡書
      寫式樣不一，故難肯定確認，前揭研判意見係依現有資料
      分析比對後所為之推斷，供請參考」，有該局97年7 月21
      日調科貳字第09700271680 號鑑定書附卷可佐，可知前開
      鑑定結果並無法肯定確認系爭借據、授信約定書及保證書
      上「丙○○」簽名為被告丙○○所為。次查，證人乙○○
      具結證稱：祥宏公司及丁○○用恐嚇方式要伊擔任連帶保
      證人，系爭借據、授信約定書及保證書上之「丙○○」簽
      名均為伊所簽，伊並曾交付丙○○之身分證件給祥宏公司
      人員影印等情（見本院97年9 月8 日言詞辯論筆錄第2、3
      頁），證人乙○○雖為被告丙○○之攣生哥哥，惟衡諸常
      情，伊當不致甘冒偽造文書罪追訴之風險而為有利於被告
      丙○○之虛偽證言，更何況前開證言將使伊自身負起連帶
      清償責任，堪認證人乙○○前開證詞不致偏頗，應可採信
      。再者，證人乙○○與被告丙○○為攣生兄弟，長相極為
      相似，對保人員僅憑被告丙○○身分證件上之照片與證人
      乙○○本人相互比較，確難免誤認證人乙○○即為被告丙○○，況證人即辦理本件借款對保之原告行員林麗玲亦證
      稱：伊雖沒有辦法百分之百確定被告丙○○或證人乙○○
      何者才是當天對保之人，但是比較像是證人乙○○來辦理
      對保的等語（見本院97年9 月8 日言詞辯論筆錄第4 頁）
      ，再參諸證人乙○○當庭書寫之20遍「丙○○」字跡，亦
      與系爭借據、授信約定書及保證書上「丙○○」之簽名極
      為類似，從而被告丙○○主張本件係由乙○○冒用伊之名
      義於系爭借據、授信約定書及保證書上簽寫「丙○○」之
      名等情，應堪信為真實。原告既無法舉證證明系爭借據、
      授信約定書及保證書上「丙○○」簽名確為被告丙○○所
      親簽或授權證人乙○○代簽，其主張被告丙○○應就本件
      借款債務負連帶清償責任，即無理由。
六、綜上，原告依消費借貸及連帶保證等法律關係，聲明請求被
    告祥宏公司及丁○○應連帶給付原告2,131,332 元，及如附
    表所示之利息、違約金，為有理由，應予准許。至原告請求
    被告丙○○應與被告祥宏公司及丁○○負連帶清償責任部分
    ，則無理由，應予駁回。
七、本件事證已臻明確，兩造其餘攻擊防禦方法，及未經援用之
    證據，經本院斟酌後，認均不足以影響本判決之結果，自無
    逐一詳予論駁之必要，併此敘明。
八、據上論結，本件原告之訴為一部有理由，一部無理由。依民
    事訴訟法第385 條第1 項前段、第79條、第85條第2 項，判
    決如主文。
中    華    民    國    97    年    10    月    23    日
                  民事第一庭法  官  蔡和憲
以上正本係照原本作成。
如對本判決上訴，須於判決送達後20日內向本院提出上訴狀。
中    華    民    國    97    年    10    月    23    日
                            書記官  巫玉媛


司法院資訊處製作；財團法人民間司法改革基金會備份。
